【裁判字號】    97,上訴,2098
【裁判日期】    970716
【裁判案由】    違反槍砲彈藥刀械管制條例
【裁判全文】
臺灣高等法院刑事判決                97年度上訴字第2098號
上  訴  人
即  被  告  甲○○
選任辯護人  張皓帆  律師
上列上訴人因違反槍砲彈藥刀械管制條例案件，不服臺灣板橋地
方法院96年度訴字第3342號，中華民國97年3月31日第一審判決
（起訴案號：臺灣板橋地方法院檢察署96年度偵字第17309號）
，提起上訴，本院判決如下：
    主  文
上訴駁回。
    事  實
一、甲○○素行不佳，有多項前科，曾因違反槍砲彈藥刀械管制
    條例、恐嚇等案件，經本院分別判處有期徒刑2年，併科罰
    金新臺幣10萬元及有期徒刑10月，並定其應執行刑為有期徒
    刑2年10月，併科罰金新臺幣10 萬元確定，有期徒刑部分，
    於民國94年7月8日因縮短刑期假釋出監，94年12月18日縮刑
    期滿假釋未經撤銷，以已執行完畢論。詎其猶不知悔改，明
    知具有殺傷力之制式手槍及子彈，係屬槍砲彈藥刀械管制條
    例管制之物品，非經許可，不得持有，竟自不詳時間起，在
    臺北縣三重市○○街312號4樓其居處，未經許可，持有具殺
    傷力之制式手槍1枝（含彈匣1個，槍枝管制編號：00000000
    00號）及制式子彈11顆。嗣於96年7月26日下午1時30分許，
    警方依線報至上址搜索查獲，當場在其裝載由其使用之序號
    000000000000000號行動電話空盒內扣得上開具有殺傷力之
    制式手槍1枝及制式子彈11顆。
二、案經基隆市警察局報告臺灣板橋地方法院檢察署檢察官偵查
    起訴。
    理  由
甲、程序方面：
一、證人陳鎗銶於偵查中之證述：
    按被告以外之人於偵查中向檢察官所為之陳述，除顯有不可
    信之情況者外，得為證據。刑事訴訟法第159條之1第2項定
    有明文。次按偵查中檢察官向被告以外之人所取得之陳述，
    原則上均能遵守法律規定，不致違法取供，其可信性極高。
    查本件證人陳鎗銶於96年8月7日檢察官偵查中之陳述，業經
    具結，有結文在卷為憑（見偵字第17309號卷第58頁)，且核
    諸卷內資料，亦無顯有不可信之情況，依上開說明，自得為
    證據。
二、內政部警政署刑事警察局96年8 月8 日刑鑑字第0960116344
    號槍彈鑑定書：
    按「被告以外之人於審判外之言詞或書面陳述，除法律有規
    定者外，不得作為證據」，刑事訴訟法第159 條第1 項固定
    有明文，然「鑑定之經過及其結果，應命鑑定人以言詞或『
    書面』報告」，同法第206 條第1 項亦規定甚明，是鑑定人
    以書面為鑑定報告提出於法院，依刑事訴訟法第159 條第1
    項立法理由及同法第206 條第1 項規定，即具有證據能力。
    又法院或檢察官得囑託醫院、學校或其他相當之機關、團體
    為鑑定，或審查他人之鑑定，並準用第203 條至第206 條之
    1 之規定，刑事訴訟法第208 條第1 項亦定有明文。依此，
    檢察官對於偵查中之案件，認須實施鑑定者，固應就具體個
    案，選任鑑定人或囑託鑑定機關（團體）為之；但對於司法
    警察機關調查中之案件，或有量大或急迫之情形，為因應實
    務之現實需求，如檢察官針對該類案件之性質（例如：查扣
    之毒品必須檢驗其成份、對施用毒品之犯罪嫌疑人必須檢驗
    其體內有無毒品代謝反應、對於查扣之槍砲彈藥必須檢驗有
    無殺傷力、對違反野生動物保育法案件必須鑑定是否屬於保
    育類動物案件等），認為當然有鑑定之必要者，經參考法務
    部92年5 月20日法檢字第092080203 號函送之法務部「因應
    刑事訴訟法修正工作小組」研討之刑事訴訟法修正相關議題
    第21則之共識結論，以及本院92年8月1日刑事訴訟法新制法
    律問題研討會第三則法律問題研討結果（採多數說，載於司
    法院92年8月印行「刑事訴訟法新制法律問題彙編」第15頁
    至第18頁），基於檢察一體原則，得由該管檢察長對於轄區
    內之案件，以事前概括選任鑑定人或囑託鑑定機關（團體）
    之方式，俾便轄區內之司法警察官、司法警察對於調查中之
    此類案件，得即時送請事前已選任之鑑定人或囑託之鑑定機
    關（團體）實施鑑定，該鑑定人或鑑定機關（團體）亦應視
    同受承辦檢察官所選任或囑託而執行鑑定業務，其等出具之
    書面鑑定報告應屬刑事訴訟法第206條所定之傳聞例外，當
    具有證據能力（法務部92年9月1日法檢字第0920035083號函
    可供參照）。是以本件扣案槍彈既係經由查獲之警察單位依
    先前轄區檢察署檢察長事前概括選任槍彈鑑定機關即內政部
    警政署刑事警察局實施鑑定，該鑑定機關出具之96年8月8日
    刑鑑字第0960116344號槍彈鑑定書即具有證據能力。
三、制式手槍、子彈與盒子之照片：
    按所謂「傳聞證據」之定義係指「審判外」所為之「陳述或
    所發生之敘述性動作」，而提出於法庭用來證明該敘述事項
    之真實性之證據。其中「敘述性動作」乃指使人可得而知其
    意涵之動作。基本上，證據係在公判庭上經過調查程序後方
    得以被採用。因此，以公判庭為基準以考量證據之性質時，
    「傳聞證據」自屬以公判庭外之供述為內容之證據。即係透
    過人之意思活動予以傳達，即供述者對於有關體驗之事實，
    經由知覺、記憶、表現、敘述或敘述性動作等過程予以傳達
    ，故亦稱之為「供述證據」。此與「非供述證據」（非傳聞
    證據），即非透過人之意思活動予以傳達之證據，如物證、
    書證等之不同，在於人之傳達、保存之正確度無法與物證、
    書證相比。因照相係屬機械性記錄特徵，也就是認識對象的
    是照相鏡頭，透過鏡頭形成的畫面映寫入膠卷，然後還原於
    照相紙上，故照相中不含有人的供述要素，再現實情形與作
    為傳達結果的照相，在內容上的一致性是透過機械的正確性
    來加以保障的，在照相中，並不存在人對現實情形的知覺、
    記憶，在表現時經常可能發生的錯誤（如知覺的不準確、記
    憶隨時間推移而發生的變化），故照相當然屬於非供述證據
    。易言之，上開制式手槍、子彈與盒子之照片部分，乃警方
    依機械之方式所留存之影像，並非供述證據，無傳聞法則適
    用，且對「被告曾持有本件制式槍枝與子彈」之待證事實，
    具有相當之關聯性，亦有證據能力。
四、本件檢察官、被告及辯護人對於以下援引之證據，均不爭執
    其證據能力，本院審酌該等書面作成時之狀況，並無不宜作
    為證據之情事，依刑事訴訟法第159條之5第2項規定，自得
    作為證據。
乙、實體方面：
一、訊據被告甲○○固坦承96年7月26日下午1時30分許，在臺北
    縣三重市○○街312號4樓其住處為警搜索時，當場在裝載序
    號為000000000000000號行動電話之空盒內扣得上開制式手
    槍（槍枝管制編號：0000000000號）1枝及制式子彈11顆等
    情不諱，惟矢口否認有違反槍砲彈藥刀械管制條例之故意犯
    行，辯稱：扣案槍彈係其朋友黃耀元於96年7月22日拿到其
    上開住處樓下交給伊，交付時係用一個白色盒子裝著，並放
    在手提袋裡面，黃耀元說是他的私人物品，因他要離開臺北
    數日，乃先置放在伊這裡，迨返回後再取回，伊即將該物從
    1樓拿至4樓內桌子下面存放，當初並沒有問他是何物。至該
    盒子雖未用膠帶或何物黏封起，係處於可以很容易開啟的狀
    態，但伊從未打開盒子看過，不知盒內裝有扣案槍彈云云。
二、惟查：
(一)扣案槍彈經送內政部警政署刑事警察局鑑定結果，認定：「
    一送鑑手槍一支（槍枝管制編號：0000000000號），認係口
    徑9 MM制式半自動手槍，為捷克ＣＺ廠75型，槍號已磨滅，
    經電解腐蝕法重現結果，因磨滅過深重法重現，槍管內具六
    條右旋來復線，擊發功能正常，可供擊發同口徑制式子彈使
    用，認具殺傷力。二、送鑑子彈十一顆，認均係口徑9 MM制
    式子彈，採樣4顆試射，可擊發，認具殺傷力」，有該局96
    年8月8日刑鑑字第0960116344號槍彈鑑定書在卷足憑（見偵
    查卷第90-92頁）。此外，復有前開具殺傷力之手槍一支（
    槍枝管制編號：0000000000號）、具有殺傷力之子彈11 顆
    扣案及上開槍彈照片在卷足憑（見偵查卷第31至39頁）。
(二)被告雖辯稱：前開扣案槍彈係其朋友黃耀元放在盒子裡交予
    伊保管，伊不知盒子內置放扣案槍彈，且本件亦有可能係誣
    陷或遭挾怨報復云云。但查：
  本件警方係依據線報，研判被告可能持有槍械，乃聲請至被
    告住處搜索後，查獲扣案槍彈等情，業據證人即基隆市警察
    局刑事警察大隊小隊長陳陳鎗銶於偵查中具結證述明確（見
    偵查卷第56頁），衡情被告如無持有槍彈之事實，甚或不知
    前開盒子內置放槍彈，何以警方會依據線報前往被告住處搜
    索，並查獲扣案槍彈，足見被告所辯，無非空言，不足採信
    。
  警方在被告住處起獲扣案槍彈時，扣案槍彈係放在手機紙盒
    內，而該紙盒內原係用來裝置手機序號359872/00/003455/2
    之手機，有手機盒子照片在卷足憑（見96年度偵字第17309
    號偵查卷第82頁），且上開序號手機曾搭配門號0000000000
    由被告使用一節，業經被告供述明確，亦即前開槍彈置放之
    盒子原即係放置被告使用之手機，是以黃耀元豈有可能將前
    開槍彈放在被告使用手機之盒子再交由被告寄藏。雖被告於
    原審供稱：「0000000000這支電話我使用了2年，94年我出
    監時，我朋友（姓名我忘記了）幫我申請的，為何會有這個
    紙盒是我跟豬哥標認識後，他不太喜歡用電話，他喜歡用別
    人的電話，有次他借我的電話使用，掉在馬桶裡面，他跟我
    一起去買，買了後給我使用，他把盒子丟在他的車上」云云
    ，惟被告友人「豬哥標」如係購買手機供被告使用，乃竟將
    手機盒子另外置在自己車上，亦與常情有違，況被告於原審
    供稱：「扣案的槍彈就是警方在我台北縣三重市○○街312
    號4樓居處我睡覺的主臥室內桌下的地板上的盒子裡取出來
    ，而盒子外面還有手提袋，盒子警方是說本來用途是裝手機
    的，而手提袋是紙袋。」等語，直指「盒子警方是說本來用
    途是裝手機的」，並未自承盒子原係其裝置手機之用，更見
    情虛，足認被告前開所辯，純係為掩飾前開手機盒子係其使
    用之不利論證，自不足取。
  被告於警詢供稱前開裝有槍彈之紙盒係綽號「豬哥標」交付
    其保管，其不知「豬哥標」真實姓名等語，嗣供稱係黃耀元
    交付其保管，黃耀元即係綽號「豬哥標」等語，惟原審依被
    告陳報之黃耀元住址，多次傳拘黃耀元無著，且黃耀元並未
    在監、在押，亦有本院在監在押全國紀錄表存卷可參，是以
    黃耀元並未到庭作證，被告前開辯解是否屬實，亦無法證明
    。
  被告自承前開裝置槍彈的盒子並未用膠帶或其他物品黏封，
    係處於可以很容易開啟的狀態，而槍彈係屬違禁物，且持有
    槍彈涉及重罪，被告於警詢時復供稱其不知「豬哥標」真實
    姓名，足見二人交情非深，衡情「豬哥標」或黃耀元斷無可
    能未將紙盒封存，且未告知被告紙盒內藏有槍彈，而任意交
    付前開槍彈，致該槍彈有曝光之虞。再者，被告如未被告知
    紙盒內裝有前開槍彈，則其在不知情之狀況，恐未能妥善藏
    放，而有隨時遭查獲之危險，更見其所辯不實。況被告有如
    事實欄所載之違反槍砲彈藥刀械管制條例即持有改造具有殺
    傷力之槍枝前科，有本院被告前案紀錄表及本院92年度上訴
    字第2907號判決書各一件附卷可稽，足見被告對於槍彈非無
    認識，乃竟供稱僅受他人保管紙盒，不知其內藏有槍彈等語
    ，亦與一般生活經驗法則不符，被告所辯前開裝有槍彈之紙
    盒係黃耀元交由其保管，不知盒子內置放扣案槍彈，且本件
    亦有可能係誣陷或遭挾怨報復云云，要係畏罪卸責之詞，不
    足採信。
(三)被告固另辯稱：依偵查卷第60頁通聯紀錄，該0000000000號
    即黃耀元使用之行動電話於96年7月22日晚間20時01分32 秒
    曾在臺北市○○○路60號附近向0000000000號即被告使用之
    行動電話發話，另0000000000號亦於同日20時36分50秒在台
    北縣三重市○○街253號附近向0000000000號行動電話發話
    ，參以證人陳鎗銶於檢察官偵查中證稱：「被告說他與『豬
    哥標』的電話是0000000000號，我們查該電話的租用人是個
    女生，線報中沒有此電話出現過（庭呈電話租用人陳怡嘉）
    資料，而被告於警詢時說22日晚間20時許豬哥標以行動電話
    為0000000000號打被告之0000000000，我們據此通聯紀錄，
    的確有此通電話（庭呈通聯紀錄），是0000000000號發話的
    。」，足以證明黃耀元與被告聯絡，嗣並至被告住所寄藏槍
    枝云云，惟查上開通聯記錄，僅能證明黃耀元曾與被告聯絡
    ，嗣並至被告住所，並不能證明黃耀元有將前開槍枝寄藏予
    被告之事實。
(四)扣案槍彈經採證後送請基隆市警察局鑑定結果，固據覆稱：
    「本案送鑑證物（手槍1枝、子彈11顆），經以氰丙烯酸酯
    法檢測，未發現可資比對之指紋。」等語，有該局96 年8月
    9日基警鑑字第0960068990號函在卷為憑（見偵查卷第69頁
    ），但按指紋本身屬脆弱之物，易經摩擦而滅失，潛伏型指
    紋亦會因個人生理因素、遺留物之特性、物表之污染物、持
    有者手上污垢情形、指紋紋線深淺、接觸方式及環境溫度、
    相對溼度、空氣流通情形之不同而影響指紋之遺留期間。經
    查：前開手槍於遭查獲時係以襪子包裹，再置放於前開手機
    紙盒內，有查獲照片為憑，復為被告所不爭，自非無可能於
    藏放時經過擦拭，否則何以亦未發現被告所稱黃耀元或「豬
    哥標」之指紋。況該扣案槍枝之握柄處非屬光滑面（見前開
    照片），指紋紋線未必能遺留在上，是以扣案槍枝雖未採得
    可疑指紋，但參酌前述說明，仍難遽認非被告持有。
(五)被告固請求至中央警察大學或法務部調查局或其他適合單位
    實施測往鑑定。但查：本件事証明確，有如前述，且按測謊
    鑑定，係依一般人在說謊時，會產生遲疑、緊張、恐懼、不
    安等心理波動現象，乃利用測謊儀器將受測者之上開情緒波
    動反應情形加以紀錄，用以判別受測者所供述之真實性，倘
    受測者愈想壓抑其謊言所產生之情緒，在測謊儀器上會愈產
    生明顯之情緒波動反應，反之，則無此不實之波動反應。從
    而測謊鑑定結果，如就否認犯罪有不實之情緒波動反應，固
    得供審判上之參酌，惟不得採為有罪判決之唯一憑據，最高
    法院87年度台上字第3339號判決參照，是以即令被告經實施
    測謊結果並未有不實之波動反應，亦難作為有利於被告之認
    定，自無實施測謊鑑定之必要。
(六)被告另請求傳喚證人黃耀元證明扣案槍彈是否其裝載於手機
    盒內並寄放於被告住處，並請求傳喚證人即前開0000000000
    號行動電話之使用人陳怡嘉，證明綽號「豬哥標」之黃耀元
    曾於96年7月22日使用0000000000號行動電話與被告聯絡。
    惟查：證人黃耀元業經原審傳拘無著，有傳票回證及拘票在
    卷為憑，客觀上已不能到庭作證，且證人陳怡嘉或僅能證明
    綽號「豬哥標」之黃耀元確於96年7月22日使用0000000000
    號行動電話與被告聯絡，尚無法證明被告係受綽號「豬哥標
    」黃耀元之託寄藏槍彈，自均無傳喚之必要。
三、綜上所述，被告持有槍彈事證明確，被告犯行堪以認定，且
    扣案槍彈尚乏證據證明係黃耀元或「豬哥標」交付，本院乃
    認定被告係自不詳時間起持有扣案槍彈，而於前開時地為警
    查獲，併此敘明。
四、核被告所為，係犯槍砲彈藥刀械管制條例第7條第4項之未經
    許可，持有手槍罪及同條例第12條第4項之未經許可，持有
    子彈罪。被告係一行為觸犯上開二罪名，為想像競合犯，應
    依刑法第55條之規定，從一重之槍砲彈藥刀械管制條例第7
    條第4項之未經許可，持有手槍罪處斷。查被告曾因違反槍
    砲彈藥刀械管制條例、恐嚇等案件，經本院分別判處有期徒
    刑2年，併科罰金新臺幣10萬元及有期徒刑10 月，並定其應
    執行刑為有期徒刑2年10月，併科罰金新臺幣10萬元確定，
    有期徒刑部分，於民國94年7月8日因縮短刑期假釋出監，94
    年12月18日縮刑期滿假釋未經撤銷，以已執行完畢論，有本
    院被告前案紀錄表一件附卷可稽，於五年以內故意再犯本件
    有期徒刑以上之罪，為累犯，應依刑法第47條第1項之規定
    加重其刑。
五、原審法院同此認定，因依槍砲彈藥刀械管制條例第7條第4項
    、第12條第4項，刑法第11條、第55條、第47條第1項、第42
    條第3項、第38條第1項第1款各規定，於審酌被告素行不佳
    ，有多項前科，並有違反槍砲彈藥刀械管制條例前科紀錄，
    已如前述，仍不知警惕，再次持有具有殺傷力之槍彈，於社
    會治安與個人安全造成潛在之危險，且犯後否認犯行，毫無
    悔意，態度不佳等一切情狀，量處期徒刑6 年6月，併科罰
    金新臺幣18萬元，並就罰金刑部分，諭知如易服勞役，以新
    臺幣1千元折算1日，暨以扣案具有殺傷力之制式手槍1支（
    槍枝管制編號0000000000號）及具有殺傷力口徑9 MM之扣案
    子彈7顆，係屬違禁物，依刑法第38條第1項第1款規定，不
    問屬於犯人與否，均應宣告沒收。至扣案另外4顆口徑9 MM
    之子彈，因已試射鑑驗而失其子彈之性質，乃不予宣告沒收
    。核其認事用法，俱無違誤，量刑亦甚允洽。被告上訴意旨
    ，仍執陳詞，否認犯罪，為無理由，應予駁回。
據上論斷，應依刑事訴訟法第368條，判決如主文。
本案經檢察官吳國男到庭執行職務。
中    華    民    國    97    年    7     月    16     日
                  刑事第十七庭  審判長法  官  趙功恆
                                      法  官  陳憲裕
                                      法  官  高明哲
以上正本證明與原本無異。
如不服本判決，應於收受送達後十日內向本院提出上訴書狀，其
未敘述上訴之理由者並得於提起上訴後十日內向本院補提理由書
（均須按他造當事人之人數附繕本）。
                                      書記官  梁淑時
中    華    民    國    97    年    7     月    16    日
附錄：本案論罪科刑法條全文
槍砲彈藥刀械管制條例第7條第4項：
未經許可，持有、寄藏或意圖販賣而陳列第 1 項所列槍砲、彈藥
者，處 5 年以上有期徒刑，併科新台幣 1 千萬元以下罰金。
槍砲彈藥刀械管制條例第12條第4項：
未經許可，持有、寄藏或意圖販賣而陳列子彈者，處 5 年以下有
期徒刑，併科新台幣 300 萬元以下罰金。


司法院資訊處製作；財團法人民間司法改革基金會備份。
